【裁判字號】    99,上訴,1760
【裁判日期】    991102
【裁判案由】    違反毒品危害防制條例
【裁判全文】
臺灣高等法院臺中分院刑事判決        99年度上訴字第1760號
上  訴  人
即  被  告  甲○○
上列上訴人即被告因違反毒品危害防制條例案件，不服臺灣彰化
地方法院99年度訴字第624號，中華民國99年7月28日第一審判決
（起訴案號：臺灣彰化地方法院檢察署99年度毒偵字第690號）
，提起上訴，本院判決如下：
    主  文
上訴駁回。
    事  實
一、甲○○曾於民國89年間，因施用毒品案件，經臺灣彰化地方
    法院以89年度毒聲字第2533號裁定送勒戒處所施以觀察勒戒
    後，認有繼續施用毒品傾向，再經臺灣彰化地方法院以89年
    度毒聲字第4889號裁定送強制戒治，因評定無繼續強制戒治
    之必要，經同法院以90年度毒聲字第958號裁定停止戒治，
    所餘期間付保護管束，於90年10月17日保護管束期滿未經撤
    銷停止戒治而視為執行完畢，並由臺灣彰化地方法院檢察署
    檢察官以90年度戒毒偵字第1842、1843、1844號為不起訴處
    分確定。其又於前揭強制戒治執行完畢釋放後5年內之94 年
    間，因施用第一、二級毒品案件，經臺灣彰化地方法院以95
    年度訴字第182號判決判處有期徒刑1年、3月，應執行有期
    徒刑1年2月，上訴後，經本院以95年度上訴字第739號判決
    撤銷原判決關於施用第一級毒品部分，改判處有期徒刑1 年
    ，並與駁回之第二級毒品部分定應執行有期徒刑1年2月確定
    ，於96年8月21日執行完畢；又因施用第一級毒品案件，經
    臺灣彰化地方法院以97年度訴字第231號判決判處有期徒刑7
    月確定，經入監執行後，甫於98年1月20日執行完畢釋放。
    詎仍不知悔改，復基於施用第一級毒品海洛因之犯意，於99
    年3月16日9時許，在其位於彰化縣鹿港鎮○○里○○路○段
    267 號住處，以將海洛因置入針筒內摻水稀釋後注射手臂血
    管之方式，施用第一級毒品海洛因1次；另基於施用第二級
    毒品甲基安非他命之犯意，於99年3月16日8時許，在上揭其
    住處，以將甲基安非他命置於鋁箔紙上以火燒烤吸食其煙霧
    之方式，施用第二級毒品甲基安非他命1次。嗣於99年3月17
    日7時許，為警在上揭其住處查獲，且經警採集其尿液送驗
    ，結果呈嗎啡及甲基安非他命陽性反應，而悉上情。
二、案經彰化縣警察局鹿港分局報告臺灣彰化地方法院檢察署檢
    察官偵查起訴。
    理  由
壹、程序部分：
一、按被告之自白，非出於強暴、脅迫、利誘、詐欺、疲勞訊問
    、違法羈押或其他不正之方法，且與事實相符者，得為證據
    ，刑事訴訟法第156條第1項定有明文。查被告於99年3月24
    日警詢、偵訊之自白，均係出於其自由意識為陳述，被告及
    檢察官對該等證據之證據能力，於本院審理時，亦均無意見
    ，且無證據顯示其有遭受何強暴、脅迫、利誘、詐欺、疲勞
    訊問、違法羈押或其他不正方法影響其陳述任意性及真實性
    之情形，堪認被告上開警詢、偵訊之自白，均係在意識清楚
    之情形下，出於其任意性所為之可信陳述，均應認具有證據
    能力。
二、按除顯有不可信之情況外，公務員職務上製作之紀錄文書、
    證明文書，從事業務之人於業務上或通常業務過程所須製作
    之紀錄文書、證明文書，亦得為證據，刑事訴訟法第159 條
    之4第1、2款定有明文。查卷內之臺中縣警察局大甲分局委
    託鑑驗尿液代號與真實姓名對照表2份，分別係公務員職務
    上製作之紀錄文書、證明文書，及從事業務之人於業務上所
    製作之證明文書，為公務員依職權所為，或從事業務之人於
    業務上或通常業務過程所須製作，與其責任、信譽攸關，若
    有錯誤、虛偽，公務員、從事業務之人可能因此擔負刑事及
    行政責任，且該等文書經常處於可能受公開檢查之狀態，其
    正確性及真實之保障極高，故並無顯有不可信之情況，依上
    開規定，自得為證據。
三、現行刑事訴訟法關於「鑑定」之規定，除選任自然人充當鑑
    定人外，另設有囑託機關鑑定制度。依同法第198條、第208
    條之規定，不論鑑定人或鑑定機關、團體，固均應由法院、
    審判長、受命法官或檢察官視具體個案之需要而為選任、囑
    託，並依第206條之規定，提出言詞或書面報告，始符合同
    法第159條第1項所定得作為證據之「法律有規定」之情形。
    否則所為之鑑定，仍屬傳聞證據。然於司法警察機關調查中
    之案件，為因應實務上，或因量大，或有急迫之現實需求，
    例行性當然有鑑定之必要者，例如毒品之種類與成分、尿液
    之毒品反應，或者槍彈有無殺傷力等鑑定，基於檢察一體原
    則，得由該管檢察長對於轄區內之案件，以事前概括選任鑑
    定人或囑託鑑定機關、團體之方式，俾便轄區內之司法警察
    官、司法警察對於調查中之此類案件，得即時送請先前已選
    任之鑑定人或囑託之鑑定機關、團體實施鑑定，以求時效（
    法務部92年9月1日法檢字第0920035083號函參照）。此種由
    檢察機關概括選任鑑定人或概括囑託鑑定機關、團體，再轉
    知司法警察官、司法警察於調查犯罪時參考辦理之作為，法
    無明文禁止，係為因應現行刑事訴訟法增訂傳聞法則及其例
    外規定之實務運作而為。其所為之鑑定結果，與檢察官選任
    或囑託為鑑定者，性質上並無差異，同具有證據能力（最高
    法院96年度臺上字第2860號判決要旨參照）。詮昕科技股份
    有限公司濫用藥物尿液檢驗報告3份，均為臺中縣警察局大
    甲分局送請鑑定，揆諸前揭說明，屬「法律規定」得為證據
    者，應有證據能力。
貳、實體部分：
一、訊據被告甲○○對於上開事實業於原審法院及本院審理時坦
    承不諱，且被告於99年3月17日9時7分許為警採集之尿液，
    經送詮昕科技股份有限公司檢驗結果，呈嗎啡及甲基安非他
    命陽性反應，此有彰化縣警察局鹿港分局委託檢驗尿液代號
    與真實姓名對照認證單及詮昕科技股份有限公司出具之濫用
    藥物尿液檢驗報告各1紙在卷可稽，足徵被告之任意性自白
    與事實相符，可以採信。本件罪證明確，被告甲○○上揭犯
    行，足以認定。
二、按修正毒品危害防制條例就施用毒品者，僅於「初犯」及「
    5年後再犯」兩種情形，有其追訴條件之限制，即須於初犯
    經觀察、勒戒或強制戒治釋放後，5年內均無施用毒品之行
    為，始能認其前所實施之觀察、勒戒或強制戒治已足遮斷毒
    癮，而得於5年後再犯時，再予適用初犯之規定，重行觀察
    、勒戒等程序；倘5年內已經再犯，被依法追訴處罰，縱其
    第三次（或第三次以上)施用毒品之時間在初犯釋放5年以後
    ，即與「5年後再犯」之情形有別，且因已於「5年內再犯」
    ，顯見其再犯率甚高，原實施觀察、勒戒或強制戒治，已無
    法收其實效，而無5年戒斷期之存在，自無再經觀察、勒戒
    及強制戒治之必要，應由檢察官逕行起訴（最高法院95年度
    台非字第59號、第65號判決意旨及95年度第7次刑事庭會議
    決參照）。查本案被告甲○○前於89年間，因施用毒品案件
    ，經原審法院以89年度毒聲字第2533號裁定送勒戒處所施以
    觀察勒戒後，認有繼續施用毒品傾向，再經原審法院以89年
    度毒聲字第4889號裁定送強制戒治，因評定無繼續強制戒治
    之必要，經原審法院以90年度毒聲字第958號裁定停止戒治
    ，所餘期間付保護管束，於90年10月17日保護管束期滿未經
    撤銷停止戒治而視為執行完畢，並由臺灣彰化地方法院檢察
    署檢察官以90年度戒毒偵字第1842、1843、1844號為不起訴
    處分確定。其又於前揭強制戒治執行完畢釋放後5年內之94
    年間，因施用第一、二級毒品案件，經臺灣彰化地方法院以
    95年度訴字第182號判決判處有期徒刑1年、3月，應執行有
    期徒刑1年2月，上訴後，經本院以95年度上訴字第739號判
    決撤銷原判決關於施用第一級毒品部分，改判處有期徒刑1
    年，並與駁回之第二級毒品部分定應執行有期徒刑1年2月確
    定，於96年8月21日執行完畢；又因施用第一級毒品案件，
    經原審法院以97年度訴字第231號判決判處有期徒刑7月確定
    ，經入監執行後，甫於98年1月20日執行完畢釋放等情，有
    臺灣彰化地方法院檢察署刑案資料查註紀錄表、全國施用毒
    品案件紀錄表及臺灣高等法院被告前案紀錄各1份在卷可參
    ，是依首開說明，被告為上開犯行，即與觀察、勒戒執行完
    畢釋放後5年後再犯施用毒品罪之情形有別，應依法論科。
三、查海洛因及甲基安非他命係毒品危害防制條例所定之第一、
    二級毒品，不得非法持有、施用。核被告所為，係犯毒品危
    害防制條例第10條第1項之施用第一級毒品罪及同條第2項之
    施用第二級毒品罪。其為供施用毒品海洛因、甲基安非他命
    而持有之低度行為，各為其施用之高度行為所吸收，均不另
    論罪。其所犯上開施用第一級毒品及施用第二級毒品2罪間
    ，犯意各別，行為互殊，應予分論併罰。又被告有如事實欄
    所述前科及執行紀錄，有臺灣彰化地方法院檢察署刑案資料
    查註紀錄表、臺灣高等法院被告前案紀錄表各1份在卷可考
    ，其於5年以內故意再犯本件有期徒刑以上之2罪，均為累犯
    ，應各依刑法第47條第1項之規定加重其刑。末按，毒品危
    害防制條例第17條第1項規定，犯同條例第4條第1項至第4項
    、第5條第1項至第4項前段、第6條第1項至第4項、第7條第1
    項至第4項、第8條第1項至第4項、第10條或第11條第1項、
    第2項之罪，供出毒品來源，因而破獲者，固得減輕其刑，
    然必須供出毒品來源，並因而破獲者，始有該項規定之適用
    （最高法院95年度台上字第545號判決意旨參照）。查本案
    係因警方監聽被告上手卓瑞仁涉嫌犯販賣毒品，於監聽過程
    中發現被告與卓瑞仁間有毒品交易，而查獲被告上揭犯行等
    情，有被告警詢筆錄及臺灣彰化地方法院檢察署99年9月21
    日彰檢文孝99偵3085字第43405號函暨所附卓瑞仁等人涉犯
    違反毒品危害防制條例案件之起訴書及一審刑事判決書在卷
    可憑，是被告雖係向卓瑞仁購毒施用，然卓瑞仁所涉販毒犯
    行部分，於被告供述之前已為檢警掌握，非因被告供述毒品
    來源而查獲，核無依毒品危害防制條例第17條第1項減輕其
    刑規定之適用，附予敘明。
四、原審以被告涉犯本案之事證明確，適用毒品危害防制條例第
    10條第1、2項，刑法第11條前段、第47條第1項、第51條第5
    款規定，審酌被告曾因施用毒品經強制戒治及刑之執行後，
    猶未能深切體認毒品危害己身之鉅，及早謀求脫離毒害之道
    ，反而伺機再犯，未見有何收斂、警惕之意，無視於毒品對
    於自身健康之戕害及國家對於杜絕毒品犯罪之禁令，自有使
    其接受相當時期監禁以敦化性情之必要，惟念及被告於犯後
    尚能坦承犯行，且施用毒品固戕害個人健康至深，然就他人
    權益之侵害仍屬有限，及其犯罪之動機、目的、手段、智識
    程度等一切情狀，分別就施用第一級、第二級毒品犯行量處
    有期徒刑9月及6月，並定其應執行之刑為有期徒刑1年1月。
    核其認事用法並無不當，量刑亦屬妥適。被告上訴意旨猶執
    其本案確有供出毒品來源為卓瑞仁並因而查獲卓瑞仁販賣第
    一級毒品犯行，自得依毒品危害防制條例第17條第1項之規
    定減輕其刑等語，指摘原判決量刑過重云云。惟按刑之量定
    ，係實體法上賦予法院得自由裁量之事項，倘其未逾越法律
    所規定之範圍，又未明顯違背正義，即不得任意指摘為違法
    。本件原審量刑時，已依刑法第57條之規定審酌被告之上開
    一切情狀，而量處罪刑，經核原審並未逾越法律所規定之範
    圍，又無明顯違背正義，被告執前詞指摘原判決不當，其上
    訴並無理由；又本件警方亦非因被告之所供而破獲卓瑞仁販
    賣毒品之犯罪，已如前述，被告自亦不得依毒品危害防制條
    例第17條第1項之規定減輕其刑，復已詳述如前。被告執此
    等事由指摘原判決不當部分，亦為無理由，皆應予駁回。
據上論斷，應依刑事訴訟法第368條，判決如主文。
本案經檢察官乙○○到庭執行職務。
中    華    民    國    99    年    11    月    2     日
            刑事第二庭  審判長法  官  邱  顯  祥
                              法  官  張  國  忠
                              法  官  王  鏗  普
以上正本證明與原本無異。
施用第二級毒品部分不得上訴，其他得上訴。
得上訴部分，如不服本判決應於收受送達後十日內向本院提出上
訴狀，其未敘述上訴之理由者並得於提起上訴後十日內向本院補
提理由書（均須按他造當事人之人數附繕本）「切勿逕送上級法
院」。
                              書記官  詹  雅  婷
中    華    民    國    99    年    11    月    2     日

司法院資訊處製作；財團法人民間司法改革基金會備份。
